【裁判字號】    99,交聲,1085
【裁判日期】    991019
【裁判案由】    違反道路交通管理處罰條例聲明異議
【裁判全文】
臺灣士林地方法院刑事裁定            99年度交聲字第1085號
原處分機關  臺北市交通事件裁決所
異  議  人  甲○○
即受處分人
上列異議人即受處分人因違反道路交通管理處罰條例案件，對於
臺北市交通裁決所中華民國99年9 月6 日北市裁罰字第裁00-000
000000號裁決書所為之處分，聲明異議，本院裁定如下：
    主  文
異議駁回。
    理  由
一、按汽車駕駛人有闖紅燈情形，當場不能或不宜攔截製單舉發
    者，得記明車輛牌照號碼、車型等可資辨明之資料，以汽車
    所有人為被通知人製單逕行舉發；又受舉發違反道路交通管
    理事件之受處罰人，認為受舉發之違規行為應歸責他人者，
    應於舉發違反道路交通管理事件通知單應到案日期前，檢附
    相關證據及應歸責人相關證明文件，向處罰機關告知應歸責
    人，處罰機關應即另行通知應歸責人到案依法處理，道路交
    通管理處罰條例第7 條之2 第1 項、第4 項、第85條第1 項
    前段分有明文。本件原係以大南汽車股份有限公司（下稱大
    南公司）所有車牌號碼AH-908號營業大客車，於民國99年6
    月11日下午6 時19分許，沿臺北市○○路由南往北行駛，在
    士商路與中正路口闖紅燈左轉，而逕行舉發大南公司，嗣經
    大南公司依上規定，向原處分機關申請歸責異議人即受處分
    人甲○○，由原處分機關通知異議人到案裁處，有本件舉發
    通知單、臺北市交通事件裁決所99年7 月14日北市裁申字第
    09937608400 號函、同所99年8 月17日北市裁管字第099384
    72800 號函及所附申請書、本件裁決書在卷可稽（見本院卷
    第6 、8 至9 、14至15頁），經核本件舉發、歸責程序尚無
    不合，應先敘明。
二、原處分意旨略謂：異議人於前揭時地駕駛上開車輛，因闖紅
    燈左轉，為臺北市運警稽查聯合執行小組掣單逕行舉發大南
    公司後，經大南公司依法申請歸責異議人，原處分機關認異
    議人「駕車行經有燈光號誌管制之交岔路口闖紅燈」，依道
    路交通管理處罰條例第53條第1 項、第63條第1 項規定，裁
    處罰鍰新臺幣（下同）3,600 元，並記違規點數3 點等語。
三、聲明異議意旨則以：伊於駕駛上開車輛至前揭地點時，路口
    號誌開始變換，但車頭已過停止線，如立刻急停必跨越行人
    穿越道影響通行，並恐後方車輛未及注意而追撞，且當時前
    方路口交管人員並未有何指揮立即停車之動作，始與左方1
    輛自用小客車迅離該路口云云。
四、按行車管制號誌之圓形紅燈，其顯示之意義為：車輛面對圓
    形紅燈，除與圓形紅燈同亮之箭頭綠燈時，得依箭頭綠燈之
    指示行進外，表示禁止通行，不得超越停止線或進入路口，
    道路交通標誌標線號誌設置規則第206 條第5 款第1 目、第
    2 目定有明文。而汽車駕駛人在無箭頭導向燈號狀況下，紅
    燈左轉或右轉，均應以闖紅燈論處（司法院（70）院臺廳字
    第03613 號函參照）。又汽車駕駛人，行經有燈光號誌管制
    之交岔路口闖紅燈者，處1,800 元以上5,400 元以下罰鍰，
    並記違規點數3 點，道路交通管理處罰條例第53條第1 項、
    第63條第1 項第3 款並分有明文。
五、經查：
  (一)本件異議人於前揭時地駕駛上開車輛闖紅燈左轉而經逕行舉
    發之事實，為異議人所不爭執（見本院卷第4 頁），並有卷
    存採證照片2 張、自異議人提出之舉發違規照片光碟列印照
    片36張、異議人提出之行車記錄影片畫面列印照片1 張、本
    件舉發通知單可徵（見本院卷第6 至7 、17至20頁）。異議
    人固辯稱：當時路口號誌開始變換，伊車頭已過停止線，立
    刻停車必跨越行人穿越道影響通行，及恐後方車輛未及注意
    而追撞云云。然經本院勘驗異議人提出之行車記錄影片，其
    結果乃以：(一)畫面自18時22分48秒開始，分割為4 個畫面：
    CH1 （左上）：車輛擋風玻璃向前拍攝；CH 2（右上）：自
    司機前方由車內前方向後方拍攝；CH 3（左下）：右側車外
    自後向前拍攝；CH4 （右下）：左側車外自後向前拍攝。此
    時車輛向前行進中，尚未進入路口。(二)車輛持續向前行進，
    迄18時22分56秒，由CH3 （左下）畫面可見前方路口紅燈已
    經亮起，自CH1 （左上）及CH4 （右下）畫面雖可見車輛車
    頭已經進入停止線後之機車停等區，但仍未全部佔據機車停
    等區，並未超過停止線，如卷附第19、20頁之畫面列印照片
    所示。停止線前為斑馬線（行人穿越道），再往前則是機車
    待轉區…等情，有本院勘驗筆錄附卷可按（見本院卷第22頁
    ），核與舉發違規照片光碟列印照片編號16至18號（見本院
    卷第17頁）所示情形相符，足認未有異議人所稱「車頭已過
    停止線，停車必跨越行人穿越道影響通行」之情形。又觀諸
    舉發違規照片光碟列印照片編號1 至26號（見本院卷第17至
    18 頁 ）所示，異議人車輛後方固有1 輛黑色自用小客車尾
    隨行駛，惟始終保持相當距離，且至路口異議人車輛闖紅燈
    左轉時，該自用小客車仍能從容停車，顯見亦無異議人所指
    追撞之虞。是異議人此部分所辯，或與事實不符，或屬主觀
    臆測，並不可採。
  (二)至異議人雖再辯稱：當時前方路口交管人員並未有何指揮立
    即停車之動作云云。惟按駕駛人駕駛車輛或行人在道路上，
    應遵守道路交通標誌、標線、號誌之指示、警告、禁制規定
    ，並服從執行交通勤務之警察或依法令執行指揮交通及交通
    稽查任務人員之指揮，道路交通管理處罰條例第4 條第1 項
    固有明文，且依道路交通安全規則第102 條第1 項第1 款規
    定，汽車行駛至交岔路口，其行進、轉彎，應遵守燈光號誌
    或交通指揮人員之指揮，遇有交通指揮人員指揮與燈光號誌
    並用時，以交通指揮人員之指揮為準，是若交通指揮人員並
    未有何指揮時，即無指揮與號誌並用情形，自應遵守燈光號
    誌，要非能以交通指揮人員並未制止為藉口，而認可恣意行
    駛。查本件行車記錄影片經本院勘驗結果略以：「(三)車輛持
    續向前行進，通過停止線，18時22分58秒通過機車待轉區○
    ○路口開始左轉。此時，CH1 （左上）及CH4 （右下）畫面
    可見右側橫向道路中央分向島前行人穿越道上有一交管人員
    ，該交管人員並無任何指揮動作，既未為車輛停車之指揮，
    亦無指示車輛循何方向繼續行進之指揮」乙節，有卷附勘驗
    筆錄可按（見本院卷第22頁），足見當時並無指揮與號誌並
    用情形，依上說明，異議人駕駛車輛自應遵守燈光號誌，其
    前揭以交管人員未指揮停車即認得闖越紅燈之辯詞，自無足
    取。
六、綜上所述，異議人本件違規事實明確，原處分機關依前揭規
    定予以裁處，核無違誤，異議人聲明異議指摘原處分不當，
    非有理由，應予駁回。
據上論斷，應依道路交通案件處理辦法第19條，裁定如主文。
中    華    民    國    99    年    10    月    19    日
                        交通法庭法  官  李冠宜
以上正本證明與原本無異。
如不服本裁定應於送達後 5日內向本院提出抗告狀。
                                書記官  劉欣怡
中    華    民    國    99    年    10    月    19    日

司法院資訊處製作；財團法人民間司法改革基金會備份。
